【裁判字號】    95,訴,1690
【裁判日期】    950627
【裁判案由】    清償借款
【裁判全文】
臺灣臺北地方法院民事判決               95年度訴字第1690號
原      告  臺灣中小企業銀行股份有限公司
法定代理人  己○○
訴訟代理人  乙○○
            戊○○
            甲○○
被      告  丁○○
訴訟代理人  丙○○
上列當事人間請求清償借款事件，本院於民國95年6月13日言詞
辯論終結，判決如下：
    主  文
被告應給付原告新臺幣貳佰捌拾肆萬捌仟佰陸拾元，及如附表
所示之利息、違約金。
訴訟費用由被告負擔。
    事實及理由
壹、程序方面：
    按當事人得以合意定第一審管轄法院。但以關於由一定法
    律關係而生之訴訟為限。前項合意，應以文書證之，民事訴
    訟法第24條定有明文。依被告所簽具之授信約定書第12條約
    定，立約人因對原告所負各宗債務致涉訟時，合意以本院為
    第一審管轄法院，故本院自有管轄權，合先敘明。
貳、得心證之理由：
一、原告聲明：如主文所示。並陳述：
    （一）被告於民國94年3月8日向原告借款新臺幣（下同）2,
          640,000元，並約定借款期限自94年3月10日起至114
          年3月10日止，借款利息計付方式：自94年3月10日起
          至94年9月9日止，按年利率1.99％採固定計付；自94
          年9月10日起至95年3月9日、95年3月10日起至96年3
          月9日、96年3月10日起至114年3月10日，依序按原告
          銀行之定儲利率指數加年利率0.58％、0.77％、1.44
          5％機動計息。本息攤還方式：自實際撥款日起，依
          年金法按月攤還本息。
    （二）另被告於94年3月8日向原告借款500,000元，並約定
          借款期限自94年3月10日至99年3月10日止，計款利息
          計付方式：利率第1年依本行2年期定儲機動利率加1.
          25％機動計息，第2年起依本行2年期定儲機動利率加
          1. 58％機動計息。本息攤還方式：自實際撥款日起
          ，依年金法按月攤還本息。
    （三）上開兩筆借款逾期償還本息時，按借款總餘額，自應
          償還日起，逾期在6個月內償還者按上開利率10％加
          付違約金，逾期在6個月以上者，按上開利率20％加
          付違約金。
    （四）上開兩筆借款應行攤還款項被告僅攤還至94年10月9
          日後即未能依約攤還，屢經催討無效，爰依授信契約
          書第5條之約定視為全部到期。截至本件起訴時，被
          告尚積欠原告本金2,848,360（第1筆借款帳欠本金2,
          577, 272元，第2筆借款帳欠本金271,088元）及如附
          表所示之利息、違約金迄未清償。為此依據消費借貸
          關係請求本院判決被告給付欠款。
二、被告聲明：駁回原告之訴。並陳述：
    （一）伊欲清償全部債務，但是原告不收，故原告不應請求
          利息及違約金。
    （二）伊要求原告就已清償部分開立清償證明，但遭原告拒
          絕。
三、本件原告主張之事實，已據其提出與所述相符之房屋貸款契
    約、借據、授信契約書、連線作業查詢驗證單、定儲利率指
    數、二年期定儲機動利率為證。被告對於上開文件上簽名之
    真正並不爭執，雖以前揭情詞置辯。惟查：
    （一）按依債務本旨向債權人或其他有受領權人為清償，經
          其受領者，債之關係消滅；又債權人對於已提出之給
          付，拒絕受領或不能受領者，自提出時起出負遲延之
          責任；另在債權人遲延中，債務人無須支付利息，民
          法第309條第1項、第234條及第238條均有明定。本件
          被告固辯稱其已提出給付，然原告拒絕受領，伊無須
          支付利息、違約金云云，並提出振道法律事務所函、
          原告北二區風  管中心債管組書函、行政院金融監督
          管理委員會銀行局書函等影本為證。然查，原告與被
          告間就本件貸款繳納之方式，係約定由被告自行將款
          項匯入兩造約定之還款帳戶即可，此為兩造所不爭執
          （見95年6月13日言詞辯論筆錄），堪認為真正。是
          以，被告僅以第三人代為清償之律師函通知原告自行
          至律師處領取清償款項，並非依約匯款，尚難認被告
          已依債務本旨向原告為清償之提出，原告亦無受領遲
          延之情事，揆諸前開說明，被告主張其無須支付利息
          及違約金云云，顯不足採。
    （二）次按因契約互負債務者，於他方當事人未為對待給付
          前，得拒絕自己之給付。但自己有先為給付之義務者
          ，不在此限，民法第264條第1項雖定有明文。惟所謂
          同時履行之抗辯，乃係基於雙務契約而發生，倘雙方
          之債務，非本於同一之雙務契約而發生，縱令雙方債
          務在事實上有密切之關係，或雙方之債務雖因同一之
          雙務契約而發生，然其一方之給付，與他方之給付，
          並非立於互為對待給付之關係者，均不能發生同時履
          行之抗辯（最高法院59年台上字第850號判例參照）
          。又按同時履行抗辯權，原則上固適用於具有對價關
          係之雙方債務間。然而，雖非具有對價關係之雙務契
          約而生之債務，其兩債務之對立，在實質上有牽連性
          者，基於法律公平原則，亦非不許其準用或類推適用
          關於同時履行之抗辯（最高法院74年度台上字第355
          號判決參照）。查被告雖另以原告拒絕就已清償之部
          分開立清償證明置辯，惟清償後是否應開立清償證明
          ，此為法所未定，縱認一般商業交易有此習慣，然清
          償證明開立與被告所負清償債務，並非具有對價或有
          實質牽連性，不能認二者立於互為對待給付之關係，
          是縱原告曾於被告清償前預示拒絕開立清償證明，被
          告亦不能以此為由拒絕自己之給付，是被告前開辯詞
          ，亦非可採。
四、綜上所述，被告辯稱原告受領遲延或為同行履行抗辯，均非
    足取。本院審酌原告提出之前開證物，堪信原告主張之事實
    為真正。從而，原告依消費借貸契約請求被告給付如主文所
    示之本金、利息、違約金為有理由，應予准許。
五、本件事證已臻明確，兩造其餘攻防方法，核與判決結果無影
    響，爰不一一援引，附此敘明。
、據上論結：原告之訴為有理由，依民事訴訟法第78條，判決
    如主文。
中    華    民    國    95    年    6    月    27    日
                  民事民三庭    法  官  鄭佾瑩
以上正本係照原本作成
如對本判決上訴，須於判決送達後20日內向本院提出上訴狀
中    華    民    國    95    年    6    月    27    日
                                書記官  方美雲


司法院資訊處製作；財團法人民間司法改革基金會備份。
